【裁判字號】    99,交聲,28
【裁判日期】    990107
【裁判案由】    交管條例聲異
【裁判全文】
臺灣板橋地方法院交通事件裁定          99年度交聲字第28號
原處分機關  交通部公路總局臺北區監理所板橋監理站
異  議  人
即受處分人  甲○○
上列異議人即受處分人因違反道路交通管理處罰條例案件，對於
交通部公路總局臺北區監理所板橋監理站中華民國98年12月2 日
板監裁字第41-IAD799617號裁決處分（舉發案號：IAD799617 號
），聲明異議，本院裁定如下：
    主  文
原處分撤銷。
甲○○汽車駕駛人，在設有禁止停車標誌之處所停車，處罰鍰新
臺幣陸佰元。
    理  由
一、原處分意旨略以：異議人即受處分人甲○○所有之車號CIK-
    423 號重型機車，於民國98年6 月15日10時10分許，經人駕
    駛在臺北市○○○路○ 段前，因有「在設有禁止停車標誌之
    處所停車」之違規行為，經臺北市停車管理工程處稽查人員
    製單對於該車所有人即異議人逕行舉發，並查證違規屬實，
    遂依道路交通管理處罰條例第56條第1 項第4 款規定裁處罰
    鍰新臺幣（下同）1 千2 百元。
二、異議意旨略以：異議人遲至98年12月15日接到郵局掛號通知
    ，始知有本件違規裁罰，其舉發通知單因不明原因未送達給
    異議人，致異議人在不知情之下，遭處以兩倍之罰鍰。依過
    去紀錄，倘異議人有違規，所有罰鍰一切繳納正常，不曾故
    意未繳，絕無惡意逃避。請考量異議人先前不知遭舉發之情
    ，裁定以原數額繳納罰鍰等語。
三、按汽車駕駛人停車時，在設有禁止停車標誌、標線之處所停
    車者，處6 百元以上1 千2 百元以下罰鍰，道路交通管理處
    罰條例第56條第1 項第4 款定有明文。又汽車駕駛人之行為
    有違規停車、或經以科學儀器取得證據資料證明其行為違規
    ，當場不能或不宜攔截製單舉發者，得逕行舉發；上開逕行
    舉發，應記明車輛牌照號碼、車型等可資辨明之資料，以汽
    車所有人為被通知人製單舉發，同條例第7 條之2 第1 項第
    5 款、第7 款、同條第4 項規定明確。再者，處理違反道路
    交通管理事件，有關文書送達之程序，依行政程序法之規定
    ；送達，於應受送達人之住居所、事務所或營業所為之，但
    在行政機關辦公處所或他處會晤應受送達人時，得於會晤處
    所為之；於應送達處所不獲會晤應受送達人時，得將文書付
    與有辨別事理能力之同居人、受僱人或應送達處所之接收郵
    件人員；送達不能依上述方法為之者，得將文書寄存送達地
    之地方自治或警察機關，若由郵務機關送達者，得將之寄存
    於送達地之郵政機關，並作送達通知書兩份，一份黏貼於應
    受送達人住居所、事務所、營業所或其就業處所門首，另一
    份交由鄰居轉交或置於該送達處所信箱或其他位置，以為送
    達，此於違反道路交通管理事件統一裁罰基準及處理細則第
    5 條、行政程序法第72條第1 項、第73條第1 項及第74條第
    1 項、第2 項分別規範甚明。另按行政機關依行政程序法而
    為文書之送達，專依該法律之規定，且該法並無準用民事訴
    訟法關於寄存送達自寄存之日起10日生效之規定，是文書合
    法寄存送達後，當自寄存之日起即時生送達效力，且上開規
    定與憲法第16條保障人民訴訟權並無違背，亦經司法院大法
    官會議釋字第667 號解釋在案。
四、經查：
  (一)本件異議人即受處分人甲○○所有之車號CIK-423 號重型機
    車，於民國98年6 月15日10時10分許，經人駕駛在臺北市○
    ○○路○ 段前，有「在設有禁止停車標誌之處所停車」之違
    規行為，此有採證照片2 幀附卷可稽，異議人對此亦無任何
    爭執，其違規事實至為明確。
  (二)該案經臺北市停車管理工程處稽查人員製單對於上開機車之
    所有人即異議人逕行舉發，其舉發通知單由郵務機關向異議
    人之住所即臺北縣土城市○○路○ 段149 巷4 弄7 號5 樓為
    送達結果，因未獲會晤本人或有辨別事理能力之同居人、受
    僱人或應送達處所之接收郵件人員，乃於98年7 月31日將該
    舉發通知單寄存於送達地之郵政機關即臺北縣板橋郵局第28
    支局，並作送達通知書兩份，一份粘貼於應受送達人門首，
    另一份置於應送達處所信箱或適當位置，而完成送達程序，
    此有臺北市政府交通局送達證書影本1 件在卷可證。堪認本
    件舉發通知單已於98年7 月31日合法完成寄存送達程序，自
    該寄存之日起，對異議人即時生送達之效力。
  (三)惟依卷附違反道路交通管理事件裁決書所載，原舉發通知單
    所載之應到案日期為「98年7 月17日前」，故於該舉發通知
    單對異議人發生送達效力之時，其所載之應到案日期早已屆
    至，異議人顯無從於該期限前自行到案陳述不服舉發意見或
    繳納罰鍰，應認未充分賦予異議人於指定期限內自動到案之
    機會，於此情形下，原處分機關竟遽對異議人裁處最高額之
    罰鍰1 千2 百元，難認合法允當，無從維持。本件異議人確
    有前揭違規事實，業經認定如前，惟原處分機關所為之裁決
    處分既有違失，爰將原處分撤銷，並自為裁定如主文第二項
    所示，以期適法。
五、依道路交通管理處罰條例第87條第2 項，道路交通案件處理
    辦法第20條，裁定如主文。
中    華    民    國    99    年    1     月    7     日
                  交通法庭  法  官  朱嘉川
以上正本證明與原本無異。
如不服本裁定應於送達後5 日內向本院提出抗告狀。
                            書記官  陳聖儒
中    華    民    國    99    年    1     月    7     日

司法院資訊處製作；財團法人民間司法改革基金會備份。
